臺灣高等法院臺南分院民事裁定　九十三年度家抗字第三五號　　 Ｋ
　　　抗　告　人　乙　○　○
　　　相　對　人　建華商業銀行股份有限公司
　　　法定代理人　丁　○　○
　　　　　　　　　送達代收人　.
　　　代　理　人　甲　○　○
右抗告人因與相對人間聲請選任被繼承人林五郎之遺產管理人事件，對於中華民國九
十三年二月十一日臺灣臺南地方法院九十二年度繼字第一○七六號裁定提起抗告，本
院裁定如左：
      主　　文
原裁定廢棄。
選任財政部國有財產局臺灣南區辦事處臺南分處為被繼承人林五郎之遺產管理人。
聲請及抗告程序費用由被繼承人林五郎之遺產負擔。
      理    由
一、本件聲請人即相對人於原審法院聲請意旨略以：被繼承人林五郎【男，民國（下
    同）二十七年五月十七日出生，九十一年四月三日死亡，身分證統一編號：Ｚ0
    00000000號，生前最後住所台南市○區○○里○○路○段五八巷十八號
    】，生前於八十五年一月二十五日，向相對人借款新台幣（下同）二百一十萬元
    ，今清償期已屆，惟尚欠相對人之債務一百零八萬八千二百五十七元，詎其於九
    十一年四月三日死亡，依民法第一千一百四十七條規定，繼承業已開始，被繼承
    人林五郎遺有坐落雲林縣台西鄉○○段四○六之二四、四○六之三、四○六之九
    、四○六之一○、四○六之十一、四○六之二○號等六筆土地，其所有繼承人皆
    已拋棄繼承，今為保障相對人之權益，爰依非訟事件法第七十八條第一項之規定
    聲請選任被繼承人林五郎之遺產管理人等語，並提出本票影本一份、土地謄本正
    本乙份為憑。
二、原審法院裁定以：經核上開書證，相對人本於利害關係人身份聲請選任遺產管理
    人，於法並無不合。查本件被繼承人林五郎向相對人借款時，於本票上與其子乙
    ○○共為發票人，且依一千一百七十六條之一，乙○○對於被繼承人林五郎之遺
    產仍負有繼續管理之義務，基此，認選任被繼承人之子乙○○為被繼承人林五郎
    之遺產管理人為適當，爰選任被繼承人之子乙○○為被繼承人林五郎之遺產管理
    人。
三、抗告意旨略以：抗告人業已拋棄繼承權，有原審法院九十一年繼字三九六號卷宗
    足憑，且抗告人將赴大陸，事實上無法管理被繼承人之遺產等語。
四、按先順序繼承人均拋棄其繼承權時，由次順序之繼承人繼承。其次順序繼承人有
    無不明或第四順序之繼承人均拋棄其繼承權者，準用關於無人承認繼承之規定。
    又繼承開始時，繼承人之有無不明者，由親屬會議於一個月內選定遺產管理人，
    並將繼承開始及選定遺產管理人之事由，向法院報明。又第一千一百七十八條所
    定之期限屆滿，無繼承人承認繼承時，其遺產於清償債權，並交付遺贈物後，如
    有賸餘，歸屬國庫。又繼承人有無不明而不能依民法第一千一百七十七條選定遺
    產管理人時，得由利害關係人聲請法院選任之。民法第一千一百七十六條第六項
    、第一千一百七十七條、第一千一百八十五條及第一千一百七十八條第二項分別
    定有明文。
五、經查：
  (一)、被繼承人林五郎於九十一年四月三日死亡生前最後住所台南市○區○○里○○
      路○段五八巷十八號，有戶籍謄本附於原審卷可稽。其遺有於雲林縣台西鄉○
      ○段四○六之二四、四○六之三、四○六之九、四○六之一○、四○六之十一
      、四○六之二○號等六筆土地，生前於八十五年一月二十五日，向相對人借款
      二百一十萬元，清償期已屆，尚欠相對人一百零八萬八千二百五十七元，惟其
      所有繼承人皆已拋棄繼承，今相對人為保障其權益，乃聲請法院選任遺產管理
      人。原審法院以「本件被繼承人林五郎向相對人借款時，於本票上與其子乙○
      ○共為發票人，且依一千一百七十六條之一，乙○○對於被繼承人林五郎之遺
      產仍負有繼續管理之義務等語」乃選任被繼承人之子乙○○為被繼承人林五郎
      之遺產管理人等語。惟查抗告人業已拋棄繼承（原審法院九十一年繼字第三九
      六號），是已無利害關係，如選定其等擔任遺產管理人，難期其將來執行職務
      能克盡職守，又其既係共同發票人，自亦難期其能公正客觀，以善盡管理人之
      職務，為期公正，實不宜選任彼等為遺產管理人。又抗告人雖係被繼承人之子
      ，惟對於被繼承人生前之債權債務關係未必最為知悉，且抗告人主張其將赴大
      陸工作，沒有時間處理遺產等語。按遺產管理人之職務為：編製遺產清冊、為
      保存遺產必要之處置、公示催告命被繼承人之債權人及受遺贈人於期間內報明
      債權、清償債權或交付遺贈物、有繼承人承認繼承或遺產歸屬國庫時，為遺產
      之移交等，民法第一千一百七十九條第一項亦有明定，則抗告人恐事實上並無
      能力管理遺產，是原審法院選任其為遺產管理人，並不適當。
  (二)、又財政部國有財產局係國庫之管理機關，為國有財產法第九條第二項所明定，
      其備有財產管理之專才，雖其經費支出屬國家資源，但保護無人繼承財產之債
      權人之權利，亦屬政府之義務。而國庫對於無人承認繼承之遺產向有期待權，
      因此於被繼承人尚有剩餘遺產得以歸屬國庫之情形下，選任國有財產局為遺產
      管理人，自無不妥。雖相關重要證件印鑑及產權證明等重要文件，仍由抗告人
      保管中，惟國有財產局並非不得依其他方式獲悉或取得，另有關之印鑑，亦得
      依舉證責任分配方式辨識其真偽，於其管理遺產上並無困難，於遺產管理指定
      之實際運作上，仍認選任國有財產局為遺產管理人較為妥適。
  (三)、再查，依財政部為執行遺產管理人職務，已訂頒有「「代管無人承認繼承遺產
      作業要點」，其第三點規定「本要點之執行事項，除另有規定外，概由繼承時
      ，被繼承人住所地之法院所在地之辦事處處理之。前項管轄法院與遺產所在分
      屬兩個以上辦事處管轄時，由前項管轄法院所在之辦事處辦理之」。本件被繼
      承人林五郎生前最後住所為台南市○區○○里○○路○段五八巷十八號，國有
      財產局有分支機構「財政部國有財產局臺灣南區辦事處台南分處」，相對人得
      以利害關係人身分，聲請法院選定遺產管理人，宜選定財政部國有財產局臺灣
      南區辦事處台南分處就近處理被繼承人林五郎遺產管理事宜，相對人於本院調
      查中亦同意由財政部國有財產局臺灣南區辦事處台南分處任本件被繼承人林五
      郎之遺產管理人，從而，原審法院裁定選定抗告人為被繼承人林五郎之遺產管
      理人，自有未當。
  (四)、綜合上述，原審法院疏未詳查，遽予裁定指定抗告人為被繼承人林五郎之遺產
      管理人，自有未合。抗告意旨執此指摘原裁定不當，求予廢棄，非無理由。爰
      廢棄原裁定，由本院自為裁定，選任財政部國有財產局臺灣南區辦事處臺南分
      處為被繼承人林五郎之遺產管理人。
六、據上論結，本件抗告為有理由，爰依非訟事件法第八條第一項、第二十八條，民
    事訴訟法第四百九十二條，裁定如主文。
中　　　華　　　民　　　國　　九十三　　年　　　三　　　月　　二十六　　日
　　　　　　　　　　　　　　　　　　臺灣高等法院臺南分院民事第四庭
~B1審判長法官　林　　金　　村
~B2　　　法官　袁　　靜　　文
~B3　　　法官　胡　　景　　彬
右為正本係照原本作成。
相對人如不服本裁定，僅得於收受本裁定正本送達後十日內以違背法令為理由，向本
院提出再抗告狀（須附繕本一份及繳納再抗告裁判費新台幣四十五元），而後始可再
抗告於最高法院。
中　　　華　　　民　　　國　　九十三　　年　　　三　　　月　　三十一　　日
　　　　　　　　　　　　　　　　　　　　法院書記官　邱　　春　　榮
【附記】
民事訴訟法第四百九十五條之一第二項準用同法第四百六十六條之一第一、二項規定
：
I對於第二審判決上訴，上訴人應委任律師為訴訟代理人。但上訴人或其法定代理人
　具有律師資格者，不在此限。
II上訴人之配偶、三親等內之血親、二親等內之姻親，或上訴人為法人、中央或地方
　機關時，其所屬專任人員具有律師資格並經法院認為適當者，亦得為第三審訴訟代
　理人。
